【裁判字號】    90,易,692
【裁判日期】    901004
【裁判案由】    家庭暴力罪之毀損等
【裁判全文】
臺灣桃園地方法院刑事判決                            九十年度易字第六九二號
    公  訴  人  台灣桃園地方法院檢察署檢察官
    被      告  甲○○
右列被告因恐嚇等案件，經檢察官提起公訴（八十九年度偵字第一八○三八號），本
院判決如左：
    主  文
甲○○損壞他人所有如附表所示之物，足以生損害於他人，處拘役參拾日，如易科罰
金，以參佰元折算壹日。又以加害生命、財產之事，恐嚇他人致生危害於安全，處拘
役參拾日，如易科罰金，以參佰元折算壹日。應執行拘役伍拾日，如易科罰金，以參
佰元折算壹日。
    事  實
一、甲○○為乙○○之子，其二人係家庭暴力防治法第三條第三款所定現為直系血親
    之家庭成員。甲○○因前與其母乙○○為貸款一事發生爭執，心有不快，竟於民
    國八十九年十月十八日上午七時許，至乙○○位於桃園縣楊梅鎮○○路一二四號
    住處之二樓房間內，損壞乙○○所有如附表所示之物，致令不堪使用，足以生損
    害於乙○○。復於八十九年十月間某日，打行動電話號碼0000000000
    號至其弟黃慶明位於台中住處，而乙○○正亦在該處，恫稱：「你不要跟我裝傻
    ，打電話給你，你都不接，你答應我的事到現在都沒有處理，媽媽（指乙○○）
    是不是在你那裏？你知道媽媽在那裏嘛！媽媽答應我的事情，要貸款的事情，你
    們這些人都不出面處理的話，很簡單，我一把火把房子燒掉，現在不回來住沒有
    關係，媽媽不回來住沒有關係，一把火把房子燒掉，什麼都沒有」等語，後並由
    黃慶明將上開電話內容轉述予乙○○知悉，而以揚言放火燒毀現供人使用住宅之
    恐嚇方式，使乙○○心生畏怖致生危害於安全。
二、案經乙○○訴由桃園縣警察局楊梅分局報請台灣桃園地方法院檢察署檢察官偵查
    起訴。
    理  由
一、訊據被告甲○○固坦認於右揭時、地損壞如附表所示之物及打電話給其弟黃慶明
    等事實，惟矢口否認有何恐嚇犯行，辯稱：伊當時係因一時氣憤，說的是氣話，
    並無真的要這樣做云云。然查：
    （一）右揭事實迭據告訴人乙○○於警訊及本院調查程序中指述歷歷（見本院九
          十年四月十八日訊問筆錄）。
    （二）又被告確於電話中恫稱：「你不要跟我裝傻，打電話給你，你都不接，你
          答應我的事到現在都沒有處理，媽媽（指乙○○）是不是在你那裏？你知
          道媽媽在那裏嘛！媽媽答應我的事情，要貸款的事情，你們這些人都不出
          面處理的話，很簡單，我一把火把房子燒掉，現在不回來住沒有關係，媽
          媽不回來住沒有關係，一把火把房子燒掉，什麼都沒有」等語，有錄音帶
          一捲足資佐證，並經台灣桃園地方法院檢察署檢察官勘驗屬實，製有勘驗
          筆錄一份附卷可稽（附於偵查卷第二八頁）。
    （三）再參以被告既自承於打電話當時係因心中氣憤，基此，被告因而心生恐嚇
          之意，已要與常情無違，況依上開文句以觀，被告顯係以放火燒屋之恐嚇
          方式，遂行其要求協助借貸款項花用之目的，尚非出於一時氣憤或戲謔之
          詞，確為惡害通知無訛，是被告於行為當時確有恐嚇之犯意一情，至堪認
          定。再佐以被告揚言放火燒毀現供人使用之住宅，在客觀評價上實已足以
          對告訴人之生命、財產構成威脅，而得以使告訴人生活狀態陷於危險不安
          之境，致生危害於安全甚明。
    （四）綜上，被告所辯無非事後避重就輕之詞，委無足取。此外復有現場照片九
          幀附卷為證（附於偵查卷第八至十二頁）。本件事證明確，被告右揭犯行
          堪以認定，應依法論科。
二、按行為後法律有變更者，適用裁判時之法律，刑法第二條第一項前段定有明文。
    查本件被告甲○○行為後，刑法第四十一條規定已於九十年一月四日修正，並自
    同年月十日起施行，該條文第一項修正後規定：「犯最重本刑為五年以下有期徒
    刑以下之罪，而受六個月以下有期徒刑或拘役之宣告，因身體、教育、職業、家
    庭之關係或其他正當事由，執行顯有困難者，得以一元以上三元以下折算一日，
    易科罰金。但確因不執行所宣告之刑，難收矯正之效或難以維持法秩序，不在此
    限。」「併合處罰之數罪，均有前項情形，其應執行之刑逾六月者，亦同。」；
    又同法施行法第三條之一亦同時修正規定為：「刑法第四十一條之規定，中華民
    國九十年一月四日刑法修正施行前已裁判確定之處罰，未執行或執行未完畢者，
    亦適用之。」「未諭知易科罰金之處罰者，亦同。」，並自同年月十二日起施行
    ，以之與修正前刑法第四十一條規定之內容相比較，對被告所犯之罪刑得易科罰
    金之結果均相同，惟依刑法第二條第一項前段規定，仍應適用裁判時即修正後刑
    法第四十一條第一項前段之規定，合先敘明。又按被告與其母即告訴人乙○○係
    家庭暴力防制法第三條第三款之家庭成員，被告故意實施家庭暴力行為，其行為
    屬家庭暴力防治法第二條第二項之家庭暴力罪。核被告損壞他人之物並以加害生
    命、財產之事，恐嚇他人致生危害於安全，分別係犯刑法第三百五十四條之毀損
    罪及同法第三百零五條恐嚇罪。又被告所犯上開二罪，犯罪各別，罪名不同，應
    分論併罰。爰審酌被告前於八十四年間因竊盜案件，經本院判處有期徒刑五月，
    緩刑三年確定，而於八十七年八月十三日交付保護管束期滿執行完畢，有臺灣高
    等法院被告全國前案紀錄表及臺灣桃園地方法院檢察署刑案資料查註紀錄表各一
    份在卷可稽，猶不知惕勵，及其犯罪動機、目的、品行、犯罪後之態度、被害人
    所受財物損失之輕重等一切情狀，量處如主文所示之刑及定其應執行之刑，並均
    諭知易科罰金之折算標準，以資懲儆。
據上論斷，應依刑事訴訟法第二百九十九條第一項前段，刑法第三百零五條、第三百
五十四條、第二條第一項前段、第十一條前段、修正後第四十一條第一項前段、第五
十一條第六款，罰金罰鍰提高標準條例第一條前段、第二條，判決如主文。
本案經檢察官胡原龍到庭執行職務。
中      華      民      國      九十    年      十        月    四      日
                                      臺灣桃園地方法院刑事第二庭
                                          法  官   王美玲
右正本證明與原本無異。
如不服本判決，應於判決送達後十日內向本院提出上訴狀( 應附繕本 )，上訴於
臺灣高等法院。
                                          書記官   賴玉真
中        華        民        國   九十   年   十   月    五    日
附論罪科刑依據之法條：
刑法第三百零五條
以加害生命、身體、自由、名譽、財產之事恐嚇他人，致生危害於安全者，處二年以
下有期徒刑、拘役或三百元以下罰金。
刑法第三百五十四條
毀棄、損壞前二條以外之他人之物或致令不堪用，足以生損害於公眾或他人者，處二
年以下有期徒刑、拘役或五百元以下罰金。
附表：
一、衣櫃一個
二、鏡子一個
三、木門一個
四、梳妝台一個
五、房間窗戶玻璃四片
六、書櫃一個
七、走廊窗戶玻璃一片


司法院資訊處製作；財團法人民間司法改革基金會備份。
